臺灣桃園地方法院刑事判決
110年度訴字第840號
公  訴  人  臺灣桃園地方檢察署檢察官 
被      告  賴柏誌  




指定辯護人  本院公設辯護人彭詩雯
被      告  林修彥  



選任辯護人  吳誌銘律師（法扶律師）
上列被告因違反毒品危害防制條例案件，經檢察官提起公訴（10
9年度偵字第36834號），本院判決如下：
    主  文
賴柏誌共同犯販賣第三級毒品未遂罪，處有期徒刑貳年。
林修彥共同犯販賣第三級毒品未遂罪，處有期徒刑壹年拾月。緩
刑伍年，緩刑期間付保護管束，並應於本判決確定之日起壹年內
，向公庫支付新臺幣拾萬元，及應向檢察官指定之政府機關、政
府機構、行政法人、社區或其他符合公益目的之機構或團體提供
貳佰貳拾小時之義務勞務。
扣案如附表編號一至三所示之物，均沒收。
    事  實
賴柏誌、林修彥明知4-甲基甲基卡西酮為毒品危害防制條例第2
條第2項第3款所公告列管之第三級毒品，非經許可，不得持有及
販賣，竟共同基於販賣第三級毒品以牟利之犯意聯絡，先由賴柏
誌於民國109年11月21日下午4時27分許，使用通訊軟體Telegram
，以暱稱「營宅急便」帳號，發布含有「極品小姐 無怪味，一
節2200 限時搶購中」等語，即意指販賣毒品之訊息，吸引有毒
品需求者與之聯繫。適有桃園市政府警察局桃園分局警員於同年
11月24日執行網路巡邏勤務時查覺有異，遂喬裝購毒者，並聯繫
賴柏誌上開Telegram帳號表示欲購買毒品，嗣雙方約定以新臺幣
(下同)7000元之價格購買20包毒品咖啡包後，賴柏誌、林修彥遂
持摻有第三級毒品4-甲基甲基卡西酮成分之毒品咖啡包20包，於
同年11月28日中午12時29分許，於桃園市○○區○○路0段000號全家
便利商店前欲交易上開毒品，經員警表明身分後當場予以逮捕而
未遂。　　         
    理  由
一、證據能力：
    本案認定事實所引用之卷證資料，屬於傳聞之供述部分，被
    告賴柏誌、林修彥及渠等辯護人於本院準備期日均同意引用
    為證據（見本院卷第91頁），本院審酌上開證據資料製作時
    之情況，並無違法不當或證明力明顯過低之情形，亦認為以
    之做為證據應屬適當，認依刑事訴訟法第159條之5第1項規
    定均例外有證據能力。至本案認定事實所引用之非供述證據
    ，並無證據證明係公務員違背法定程序所取得，依刑事訴訟
    法第158條之4反面解釋，亦均得為證據。
二、認定事實所憑之證據及理由：
  ㈠上揭事實，迭據被告賴柏誌、林修彥於警詢、偵查及本院審
    理時坦認不諱（見偵卷第30至38頁、第50至58頁、第148至1
    49頁、第153至155頁、本院卷第89至90頁、第199頁），核
    與證人即桃園市政府警察局桃園分局同安派出所員警張簡宇
    全於109年11月28日以職務報告書面陳述之內容大致相符（
    見偵卷第17至18頁），且有Telegram通訊軟體貼文暨對話紀
    錄截圖、對話譯文、現場照片、現場錄音檔、桃園市政府警
    察局桃園分局搜索扣押筆錄、扣押物品目錄表在卷可佐（見
    偵卷第19至23頁、第67至71頁、第95至114頁、偵卷證物袋
    內附光碟），復有被告賴柏誌、林修彥持以聯繫本案販賣毒
    品所用如附表編號2至3所示手機、編號1所示毒品扣案可資
    佐證。而附表編號1所示毒品經内政部警政署刑事警察局鑑
    定後，確含有第三級毒品4-甲基甲基卡西酮之成分乙節，有
    該局110年4月19日鑑定書在卷可參（見偵卷第253頁），足
    認被告賴柏誌、林修彥上開自白確與事實相符，堪值採信。
    ㈡
　㈡按販賣毒品之行為，本無一定之公定價格，是其各次買賣之
    價格，當亦各有差異，或因供需雙方資力、關係深淺、需求
    數量、貨源充裕與否、販賣者對於資金之需求如何即殷切與
    否，以及政府查緝之態度等，進而為各種不同之風險評估，
    繼為機動性之調整，是其價格標準，自非一成不變，然其所
    圖利益之非法販賣行為目的，並無二致。又毒品之非法交易
    ，向為政府查禁森嚴且重罰不寬貸，為一般民眾普遍所認知
    ，衡諸常情，倘非有利可圖，殊無甘冒重刑、自陷囹圄而任
    意將自身已取得之毒品，以原來取得之價、量讓與他人，令
    自己處於遭重罰高度風險之理，從而，舉凡其有償交易，除
    足反證其確另基於某種非圖利本意之關係外，尚無從僅因無
    法查悉其買進、賣出之差價，而諉無營利之意思，或阻卻販
    賣犯行之追訴。是依被告林修彥於偵查中所陳：我知道賴柏
    誌要賣毒後，我有幫他打字、陪他去，當日他開車，他要我
    打字及通話，後來他載我到全家門口放我下車，我與喬裝員
    警碰面並確認身分後，賴柏誌便開車再度迴轉至全家門口讓
    我跟喬裝員警上車，最後便停在桃園市○○區○○路0段000號前
    交易毒品咖啡包，當時他從駕駛座旁拿出毒品咖啡包20包交
    給喬裝員警，價錢談攏後，我便向員警收取現金等語（見偵
    卷第51頁），併參被告賴柏誌於警詢及偵查中稱：本案毒品
    咖啡包成本1包200元，此次交易20包，價金7000元，可獲利
    3000元，此部分獲利再與被告林修彥均分等情（見偵卷第36
    頁、第38頁、第154至155頁），足見被告2人甘冒風險而為
    本案販賣毒品之分工，無非係有從中賺取差價以營利之意圖
    及事實，灼然甚明。㈢
　㈢綜上，本案事證明確，被告賴柏誌、林修彥之犯行堪可認定
    ，應予依法論科。
三、論罪科刑：
  ㈠罪名：
　  按警方為求破案，授意他人佯裝購毒而與毒販聯繫，經毒販
    允諾，依約攜帶毒品交付予該佯裝購毒之人，埋伏員警當場
    查獲者，因該佯裝之人原無買受毒品之意思，實際上無從真
    正完成買賣毒品之行為，是販毒者僅成立毒品未遂罪（最高
    法院93年度台上字第1159號判決意旨參照）。查本案係員警
    偽稱欲購買毒品，實際上並無購毒之真意，但被告賴柏誌、
    林修彥既有販賣第三級毒品之故意，且已著手實施送交毒品
    之販毒行為，僅因員警無買受毒品之真意，事實上不能完成
    毒品交易，是被告賴柏誌、林修彥所為，均係犯毒品危害防
    制條例第4條第3項、第6項之販賣第三級毒品未遂罪，渠等
    因販賣而持有本案第三級毒品之低度行為，應為販賣之高度
    行為所吸收，不另論罪。
  ㈡共犯結構：
　　被告2人間，就本案犯行有犯意聯絡及行為分擔，為共同正
    犯。
　㈢減輕其刑之說明：⒈
  ⒈被告2人就本案販賣毒品犯行，客觀上雖已著手於販賣行為之
    實行，惟因佯裝購毒者之警方自始即不具購買毒品真意，而
    就毒品交易未達成真實合意終告破局，為未遂犯，爰均依刑
    法第25條第2項之規定，按既遂犯之刑減輕。⒉
  ⒉被告2人於偵查及本院審理時，就本案販賣第三級毒品未遂之
    犯行均自白不諱，均應依毒品危害防制條例第17條第2項規
    定，減輕其刑。
  ⒊被告2人均有前述2項減輕事由，應依刑法第70條規定，遞減
    之。
　⒋至毒品危害防制條例第17條第1項「犯第4條至第8條、第10條
    或第11條之罪，供出毒品來源，因而查獲其他正犯或共犯者
    ，減輕或免除其刑」之規定，旨在鼓勵毒品下游者具體供出
    其上游供應人，俾進一步擴大查緝績效，揪出其他正犯或共
    犯，以確實防制毒品泛濫或更為擴散。所稱「查獲」，除指
    查獲該其他正犯或共犯外，並兼及被告所指其毒品來源其事
    ，是所謂「毒品來源」，自指「與本案犯行有關之毒品」從
    何而來之情形，倘被告供出之毒品上手與其所涉案件之毒品
    不具關聯性，既無助該案之追查，僅屬對該上手涉犯其他毒
    品犯罪之告發，要非就其所涉案件之毒品供出來源，自無上
    開減刑規定之適用（最高法院107年度台上字第3219號判決
    亦同此旨）。本案被告賴柏誌及其辯護人雖以被告賴柏誌於
    內政部警政署刑事警察局曾供出其毒品上游為陳威宇，且陳
    威宇嗣經臺灣臺北地方檢察署以110年度偵字第13175號起訴
    在案，主張被告有毒品危害防制條例第17條第1項規定之適
    用云云，然被告賴柏誌於本院審理時供稱：陳威宇是賣毒品
    給我的上手，我們不是合夥，我另案在高院的案件也是因為
    供出陳威宇才獲得減刑云云（見本院卷第147頁），而內政
    部警政署刑事警察局111年4月25日函覆之內容固提及：本局
    於109年12月10日逮捕賴○誌，現場查扣愷他命51包，後續依
    其供述調查並循線於110年4月20日逮捕毒品上游犯嫌陳○宇
    及查扣毒咖啡包641包、毒軟糖54包等語（見本院卷第161頁
    ），然陳威宇為警查獲、歷經偵查、審理之犯罪事實，係意
    圖販賣而持有第二、三級、混合第二級、第三級、第四級二
    種以上毒品之犯行，並非販賣本案毒品與被告賴柏誌之行為
    ，此有臺灣臺北地方法院110訴字第640號、第925號判決在
    卷可稽，自難謂與本案具關聯性，是被告賴柏誌所指供出上
    手，充其量僅係對陳威宇涉犯「本案毒品以外」其他毒品犯
    罪之告發，自無毒品危害防制條例第17條第1項減刑規定之
    適用。
  ㈣量刑：
    茲以行為人之責任為基礎，本院審酌被告賴柏誌、林修彥無
    視政府嚴厲查緝毒品禁令，執意為本案犯行，助長施用毒品
    惡習，並足以使購買施用者導致精神障礙性格異常，甚至造
    成人民生命健康受損之成癮性及危險性，不僅戕害國人身體
    健康，亦有危害社會安全之虞，所生危害非輕，且染上毒癮
    者為索得吸毒之資金，甚至甘冒竊盜、搶奪、強盜等財產犯
    罪之風險，造成社會治安嚴重敗壞，是被告2人所為，實應
    予非難；然考量渠等所販毒品之數量、金額，及未完成交易
    即為警查獲，對於社會之危害尚未蔓延擴大，兼衡渠等於偵
    查及本院審理時均坦承犯行之態度、行為時之年紀、智識程
    度、家庭經濟狀況等生活狀況，暨渠等犯罪動機、目的、手
    段、情節、參與程度、素行等一切情狀，爰分別量處如主文
    所示之刑，以資懲儆。㈣
　㈤緩刑之說明：
　⒈按刑法第74條第1項規定：「受2年以下有期徒刑、拘役或罰
    金之宣告，而有下列情形之一，認以暫不執行為適當者，得
    宣告2年以上5年以下之緩刑，其期間自裁判確定之日起算：
    一、未曾因故意犯罪受有期徒刑以上刑之宣告者。二、前因
    故意犯罪受有期徒刑以上刑之宣告，執行完畢或赦免後，5
    年以內未曾因故意犯罪受有期徒刑以上刑之宣告者。」考其
    立法意旨，於消極面在避免短期自由刑之弊害，使犯人不至
    於在監獄內感染或加深犯罪之惡習與技術，甚至因此失去名
    譽、職業、家庭而自暴自棄，滋生社會問題，積極面則可保
    全偶發犯罪、輕微犯罪者之廉恥，期使渠等自新悔悟，且因
    緩刑附有緩刑期間，受緩刑宣告者如在緩刑期間內再犯罪，
    執行檢察官仍得聲請法院撤銷緩刑，而有藉此督促受緩刑宣
    告者自我檢束身心之功效。
  ⒉查被告林修彥前未曾因故意犯罪受有期徒刑以上刑之宣告，
    有卷附臺灣高等法院被告前案紀錄表可稽，素行尚可，其為
    本案犯行時年僅23歲，因短於思慮，觸犯刑典，固非可取，
    惟其犯罪後坦承犯行，且本案販賣毒品終至未遂，所犯情節
    及對於社會所生之危害尚非無法挽救，本院認被告林修彥經
    此偵審程序及罪刑之宣告後，應知警惕而無再犯之虞，故其
    所受刑之宣告以暫不執行為適當，並衡酌本案之犯罪程度，
    爰宣告緩刑5年，並依刑法第93條第1項第2款之規定，諭知
    緩刑期間付保護管束，以促其緩刑期間徹底悔過，期收矯正
    及社會防衛之效，並勵自新。惟為避免被告因獲得緩刑之宣
    告而心存僥倖，及期其於緩刑期間內，能深知戒惕，並從中
    記取教訓，以建立正確法治觀念，認有課予一定負擔之必要
    ，爰併依刑法第74條第2項第4款、第5款規定，命被告林修
    彥應於本判決確定之日起1年內，向公庫支付10萬元，並向
    檢察官指定之政府機關、政府機構、行政法人、社區或其他
    符合公益目的之機構或團體，提供如主文所示之義務勞務。
    倘被告林修彥未遵循此緩刑期間之負擔，情節重大，足認原
    宣告之緩刑難收其預期效果，而有執行刑罰之必要者，依刑
    事訴訟法第476條及刑法第75條之1第1項第4款之規定，檢察
    官自得向本院聲請撤銷上開緩刑之宣告，自不待言。　
四、沒收之說明：
　㈠扣案如附表編號1所示之物，經鑑定後，確檢出第三級毒品甲
    基甲基卡西酮之成分，已如前述，爰依刑法第38條第1項規
    定，沒收之。
　㈡扣案如附表編號2至3所示之物，係供被告2人共同販賣本案第
    三級毒品之用，應依毒品危害防制條例第19條第1項規定，
    不問是否為渠等所有，均宣告沒收之。　
　㈢扣案如附表編號4所示之物，雖檢出含第三級毒品愷他命之成
    分，惟其純質淨重未達5公克，亦無證據證明與本案犯行有
    關，僅由警察機關依法逕沒入銷燬即可，爰不為沒收銷燬之
    宣告。
　㈣至本案其餘扣案物，未經本判決敘及者，皆經本院依卷內事
    證審認與本案所涉各罪無涉，難認為本案犯罪工具、其他應
    沒收或得沒收之物，尚乏沒收之依據，併此敘明。
據上論斷，應依刑事訴訟法第299條第1項前段，判決如主文。
本案經檢察官林暐勛提起公訴，由檢察官蔡宜均到庭執行職務。
中    華    民    國    111   年     6    月    22    日
                  刑事第十一庭  審判長法  官  潘政宏
                                      法  官  林育駿
                                      法  官  蔡旻穎　
以上正本證明與原本無異。
如不服本判決應於收受判決後20日內向本院提出上訴書狀，並應
敘述具體理由。其未敘述上訴理由者，應於上訴期間屆滿後20日
內向本院補提理由書(均須按他造當事人之人數附繕本)「切勿逕
送上級法院」。 
　　　　　　　　　　　　　　　        書記官　黃瓊儀
中　　華　　民　　國　　111 　年　　6 　　月　　23　　日
附錄本案論罪科刑法條全文：
毒品危害防制條例第4條
製造、運輸、販賣第一級毒品者，處死刑或無期徒刑；處無期徒
刑者，得併科新臺幣3千萬元以下罰金。
製造、運輸、販賣第二級毒品者，處無期徒刑或10年以上有期徒
刑，得併科新臺幣1千5百萬元以下罰金。
製造、運輸、販賣第三級毒品者，處7年以上有期徒刑，得併科
新臺幣1千萬元以下罰金。
製造、運輸、販賣第四級毒品者，處5年以上12年以下有期徒刑
，得併科新臺幣5百萬元以下罰金。
製造、運輸、販賣專供製造或施用毒品之器具者，處1年以上7年
以下有期徒刑，得併科新臺幣1百50萬元以下罰金。
前五項之未遂犯罰之。　　　　
　　　　　　　　　　　　　　　　　　　
附表：
編號 物品名稱 數量 備註 1 紅色包裝物 20包 （驗前總毛重95.21公克，驗前總淨重67.81公克，因鑑識取用1.34公克） 檢出第三級毒品4-甲基甲基卡西酮成分 2 手機 （廠牌型號：APPLE  IPHONE 6S，IMEI碼：000000000000000號，含行動電話門號+00000000000號SIM卡1張）  1支 供被告賴柏誌販賣本案第三級毒品之用 3 手機 （廠牌型號：APPLE  IPHONE 7，IMEI碼：000000000000000號，含行動電話門號0000000000號SIM卡1張） 1支 供被告林修彥販賣本案第三級毒品之用 4 白色結晶 1包 （驗前毛重0.7288公克，因鑑識取用0.0106公克） 檢出第三級毒品愷他命成分 5 手機 （廠牌型號：APPLE  IPHONE 7，IMEI碼：000000000000000號，含行動電話門號0000000000號SIM卡1張） 1支 被告賴柏誌所有 6 手機 （廠牌型號：APPLE  IPHONE 10，IMEI碼：000000000000000號，含行動電話門號0000000000號SIM卡1張） 1支 被告林修彥所有